臺灣臺北地方法院民事裁定　　　　　　　 100年度抗字第98號
抗　告　人　台灣金聯資產管理股份有限公司
法定代理人　沈臨龍
上列抗告人因聲請指定提存保管機構事件，對於中華民國100年2
月25日本院100年度聲字第77號裁定提起抗告，本院裁定如下：
    主  文
抗告駁回。
抗告程序費用新臺幣壹仟元由抗告人負擔。
    理  由
一抗告意旨略以：抗告人持有發票日民國99年5月18日、面額新
  臺幣380萬元、發票人為臺灣銀行城中分行之禁止背書轉讓支
  票乙紙（下稱系爭支票），係第三人羅忠壹委請臺灣銀行城中
  分行開立，輾轉交付抗告人，然抗告人與羅忠壹間並無任何原
  因關係，無權受領系爭支票，經多次通知羅忠壹領回，均未獲
  置理，抗告人乃向本院提存所辦理返還不當得利之清償提存，
  遭本院提存所以系爭支票抬頭不是本院提存所，且經背書轉讓
  ，無法存入國庫為由拒絕，然抗告人係提存應返還之物，而非
  以金錢清償，是本院提存所顯有誤解。按提存法業於96年12月
  12日修正，原裁定誤引62年9月3日修正之提存法第7條，其適
  用法律顯有錯誤。現行提存法第7條規定：「提存之金錢、有
  價證券，應交由法院或其分院所在地代理國庫之銀行保管之。
  前項有價證券以登記形式或帳簿劃撥方式保管、登錄者，其提
  存程序由司法院定之。第一項以外之提存物，法院得指定商會
  、銀行、倉庫或其他適當之處所保管之。」，而提存法第8條
  第2項規定：「前項保管機構為法院依第七條第三項規定指定
  者，提存人於提存時應先行聲請該管法院指定之。」是抗告人
  聲請指定保管機構，應予准許，為此提起抗告，請求廢棄原裁
  定，並就系爭支票指定保管機關等語。
二提存法第1條第1項規定：「地方法院及其分院設提存所，辦理
  提存事務。」 第6條第1項規定：「提存物以金錢、有價證券
  或其他動產為限。」第7條第1項規定：「提存之金錢、有價證
  券，應交由法院或其分院所在地代理國庫之銀行保管之。」第
  3項規定：「第一項以外之提存物，法院得指定商會、銀行、
  倉庫或其他適當之處所保管之。」第8條第2項規定：「前項保
  管機構為法院依第七條第三項規定指定者，提存人於提存時應
  先行聲請該管法院指定之。」第24條第1項規定：「關係人對
  於提存所之處分，得於處分通知書送達關係人翌日起十日之不
  變期間內，提出異議。」第2項規定：「提存所認前項異議有
  理由時，應於十日內變更原處分，並將通知書送達關係人；認
  異議無理由時，應於十日內添具意見書，送請法院裁定之。」
  第25條第1項規定：「法院認異議為有理由時，應以裁定命提
  存所為適當之處分，認異議為無理由時，應駁回之。」第2項
  規定：「前項裁定，應自收受異議之日起十日內為之，並應附
  具理由，送達提存所及關係人。」第3項規定：「對於法院之
  裁定，得為抗告。但不得再抗告。」提存法施行細則第26條規
  定：「提存物保管機構收到提存書及收清提存物後，應依下列
  規定制作聯單：一現金部分：．．．二有價證券部分：．．．
  三前二款以外之物品部分：法院提存所所指定之提存物保管機
  構，應於保管品收入憑證加蓋收受印章及日期，將第一聯交提
  存人收執，第二聯黏附於提存書交提存所，以代通知，第三聯
  交該管法院提存所轉送會計室登帳，第四聯代存單交該管法院
  提存所轉送出納室，作為發還提存物之憑證，第五聯留存代備
  查簿。」是提存法第7條第3項所定「法院得指定商會、銀行、
  倉庫或其他適當之處所保管之」及第8條第2項所定「前項保管
  機構為法院依第七條第三項規定指定者，提存人於提存時應先
  行聲請該管法院指定之」該條項所謂「法院」，係指地方法院
  及其分院提存所，即抗告人聲請指定提存物保管機構之法院應
  係法院提存所，並非本院。抗告人依法向法院提存所辦理提存
  事務時，本即毋庸經本院為准、駁之裁定，若提存所駁回提存
  人之提存聲請時，經提存人異議後，倘該所仍認為異議無理由
  時，本院始得就提存所之處分為准、駁之論斷。從而，抗告人
  依向本院聲請指定提存物保管機構，於法自有未合，不應准許
  。抗告人主張原裁定引用96年12月12日修正前之提存法第7條
  之規定係適用法律顯有錯誤云云部分，經查：現行提存法第7
  條之修正理由為：「一、第1條第2項已增訂提存所之設置，其
  他法律另有規定者，依其規定。故設置提存所之法院，不以地
  方法院為限，向地方法院以外法院所設提存所提存金錢、有價
  證券，即應交由該法院所在地代理國庫之銀行保管，爰配合修
  正，刪除第一項『地方』之文字。．．．四、配合第6條第1項
  、第2項文字，及本條增設第2項規定，爰將原第2項規定「物
  品」修正為「提存物」，「前項」修正為「第1項」，並將本
  項移列為第3項。本項所規定「適當處所」包括自然人及獨資
  經營之商號，附此說明。」(修正理由見本院卷第11頁)是修正
  之提存法第7條並未改變聲請指定提存物之保管機構。原裁定
  記載：「…抗告人欲提存應給付第三人羅忠壹之系爭支票，自
  應向提存所為之，…，而非向本院為指定保管機構之聲請，僅
  於提存所駁回其提存聲請後，聲請人對該所之處分為異議，本
  院始有針對提存所駁回異議之處分為論斷之餘地。」認本院並
  非抗告人聲請指定提存物保管機構之法院，其見解並無錯誤。
  原裁定將提存法第7條之內容記載為96年12月12日修正前之條
  文，顯係誤寫，應屬依非訟事件法第36條第3項準用民事訴訟
  法第232條裁定更正之問題，並非適用法律違誤。抗告人提起
  本件抗告，求予廢棄原裁定，核無理由，應予駁回。
三據上論結，本件抗告為無理由。依非訟事件法第21條第1項、
  第24條第1項、第46條，民事訴訟法第495條之1第1項、第449
  條第1項，裁定如主文。
中    華    民    國    100    年    5    月    25    日
                     民事第一庭  審判長法官  朱漢寶
                                       法官  洪文慧
                                       法官  周美雲
以上正本係照原本作成。
本裁定除以適用法規顯有錯誤為理由，不得再抗告。如提起再抗
告，應於裁定送達後10日內委任律師為訴訟代理人向本院提出再
抗告狀，並繳納再抗告費新臺幣1,000元。
中    華    民    國    100    年    5    月    25    日
                                     書記官  詹雪娥